臺灣南投地方法院民事裁定　　　　　　　　110年度法字第8號
聲　請　人　陳邦彥　

上列聲請人聲請變更財團法人陳惠姿教育基金會捐助章程事件，
本院裁定如下：
    主  文
財團法人陳惠姿教育基金會捐助章程第七條、第九條、第十條，
准予變更如附件即財團法人陳惠姿教育基金會捐助章程「現行條
文」欄所示。
其餘聲請駁回。
程序費用新臺幣壹仟元由聲請人負擔。
    理  由
一、按財團之組織及其管理方法，由捐助人以捐助章程或遺囑定
    之；捐助章程或遺囑所定之組織不完全，或重要之管理方法
    不具備者，法院得因主管機關、檢察官或利害關係人之聲請
    ，為必要之處分；又為維持財團之目的或保存其財產，法院
    得因捐助人、董事、主管機關、檢察官或利害關係人之聲請
    ，變更其組織，民法第62條、第63條分別定有明文。從而，
    依民法第62條規定聲請法院就捐助章程為必要之處分者，以
    財團之組織不完全，或重要之管理方法不具備為要件；依民
    法第63條規定為聲請者，係為維持財團之目的或保存其財產
    ，而聲請變更財團之組織。而所謂「財團之組織不完全」者
    ，例如財團內部之董事會或監察人之組織不完全者是；所謂
    「重要之管理方法者」，例如董監事之任免方式、董事會執
    行事務之決議方法及財團財產之管理方法等是，如不屬於上
    述事項之章程變更，則祇需取得目的事業主管機關之許可，
    即可聲請該管法院辦理變更登記。故財團法人辦理章程變更
    事宜時，應依上述規定，或祇需取得目的事業主管機關之許
    可，或向法院聲請為必要之處分或變更其組織之裁定，因其
    事項之不同，而為不同之聲請程序（最高法院85年度台抗字
    第320 號裁定意旨參照）。
二、聲請意旨略以：聲請人為財團法人陳惠姿教育基金會之董事
    長，該財團法人於民國97年3 月21日經南投縣政府許可設立
    ，並經本院於同年9月23日核准設立登記，及於109年6月11
    日核准變更登記發給法人登記證書。因應財團法人法施行，
    遂於109年12月29日經第五屆第三次董事會議決議通過修正
    捐助章程如附件財團法人陳惠姿教育基金會捐助章程「現行
    條文」（意指修正後條文）欄所示之第1條、第7條、第9條
    、第10條，爰依民法第62條之規定，請求裁定准為變更章程
    。
三、經查：
(一)聲請人主張之上揭事實，業據其提出財團法人陳惠姿教育基
    金會法人登記證書、109年12月29日經第五屆第三次董事會
    議簽到單暨會議紀錄等影本為證，自堪信為真實。本院依非
    訟事件法規定，將財團法人陳惠姿教育基金會捐助章程修正
    對照表函送主管機關南投縣政府徵詢其意見後，南投縣政府
    函復上開章程修正乙案，經該府前以110年5月7日府教社字
    第1100108266號函同意變更在案等語，此有南投縣政府11 0
    年7月22日府教社字第1100164512號函附卷可參。本院再核
    聲請人聲請准予變更財團法人陳惠姿教育基金會捐助章程修
    正條文如附件所示財團法人陳惠姿教育基金會捐助章程「現
    行條文」欄第7條、第9條、第10條規定之變更，係屬完備財
    團之組織及其重要管理方法，與該財團法人設立之目的及財
    團法人法之立法精神並無違背，且與民法有關法人之規定亦
    無牴觸，其聲請變更章程，尚無不合，應予准許。
(二)至聲請人聲請准予變更財團法人陳惠姿教育基金會之捐助章
    程修正條文如附件所示財團法人陳惠姿教育基金會捐助章程
    「現行條文」欄第1條部分，因其係明定捐助章程之法源，
    是核此部條文之變更，難認與該財團法人「組織不完全」、
    「重要管理方法不具備」、「維持財團之目的或保存其財產
    」有關，故聲請人此部分聲請，與民法第62條、第63條規定
    之要件不符，揆諸首揭說明，僅需取得目的事業主管機關之
    許可，即可聲請該管法院辦理變更登記，而無需聲請法院為
    必要之處分或變更其組織裁定之必要；從而，聲請人此部分
    聲請，於法不合，應駁回之。
四、依非訟事件法第21條第1 項前段、第24條第1 項，裁定如主
    文。
中　　華　　民　　國　110　　年　　8　 　月 　　6　 　日
                    民事第二庭法  官  葉峻石
以上正本係照原本作成。
如對本裁定抗告，應於收受裁定正本送達後10日內向本院提出抗
告狀，並繳納抗告裁判費新臺幣1,000 元。
中　　華　　民　　國　110　　年　　8　 　月 　　6　 　日
                                書記官  沈柏樺